【裁判字號】    97,消債抗,47
【裁判日期】    971113
【裁判案由】    更生事件
【裁判全文】
臺灣臺北地方法院民事裁定            97年度消債抗字第47號
抗  告  人  甲○○
上列抗告人因消費者債務清理事件聲請更生，對於中華民國97年
7月21日本院97年度消債更字第306號裁定提起抗告，本院裁定如
下：
    主  文
抗告駁回。
抗告程序費用新臺幣壹仟元由抗告人負擔。
    理  由
一、抗告意旨略以：
  (一)抗告人因家境清寒故選擇美髮職校就讀以求早日工作幫助家
    計，但因創業過程並不順遂，又逢SARS肆孽，故虧損累累積
    欠許多卡債與民間債務，故於民國95年4月申請卡債協商每
    月繳24,967元，但因美髮工作收入不穩定每月約
    24,000-25,000餘元，為了負責，故晚上至酒店打工當服務
    生約增加10,000-13,000元的收入，但白天美髮工作的時間
    需從早上9點至晚上9點, 而晚上10點又需趕至酒店打工，半
    夜4點才能下班因長期熬夜睡眠嚴重不足，留下病根，扁條
    腺和鼻膜長期發炎（屢屢就醫卻毫無改善有醫療收據為證）
    警遵醫生勸告所以無法熬夜工作, 本人學歷不高除了美髮工
    作又無其他專長, 所以很難找其他兼職工作，曾到電視台接
    不定時的造型化妝工作也接新娘秘書的工作，而大環境又不
    景氣以致美髮工作收入又減少所以無法再繳納當初協商金額
    （酒店也因不景氣而歇業，電視台和新娘秘書工作因不是正
    職人員所以無法再分配案件）。在此懇請給予抗告人一條重
    生的道路，讓抗告人能坦然面對社會不用為卡債而放棄人生
    ，如能所願抗告人當努力工作，以求能重新開始並以回饋社
    會為己任。
  (二)96年6、7月有申請喘息期而有兩期未繳，每月雖有遲繳但因
    不想成為不負責任的人所以都盡量補足金額，直至今年2月
    開始犯病拖延至4月才未能繳納協商款項。
  (三)95年11月起至96年10月份每月平均收入為40,000-41,000元
    ，96年11月至97年2月平均收入31,000-33,000元，97年2月
    份起因生病導致不能正常上班故收入不穩定，97年3至7月平
    均份收入為23,900元，爰提起本件抗告，請求廢棄原裁定等
    語。
二、按債務人對於金融機構因消費借貸、自用住宅借款、信用卡
    或現金卡契約而負債務，在聲請更生或清算前，應提出債權
    人清冊，以書面向最大債權金融機構請求協商債務清償方案
    並表明共同協商之意旨，消費者債務清理條例第151條第1項
    定有明文。次按債務人與金融機構協商成立者，不得聲請更
    生或清算，但因不可歸責於己之事由，致履行顯有重大困難
    者，不在此限；本條例施行前，債務人依金融主管機關協調
    成立之中華民國銀行公會會員辦理消費金融案件無擔保債務
    協商機制與金融機構成立之協商，準用前項之規定，同條例
    第151條第5項、第6項分別定有明文。揆諸其立法理由可知
    ，債務清償方案成立後，固由債務人按其條件履行，惟需於
    其後發生情事變更，在清償期間收入或收益不如預期，致該
    方案履行困難甚或履行不能，因不可歸責於己，始能聲請更
    生或清算，此項規定旨在避免債務人任意毀諾已成立之協商
    ，濫用更生或清算之裁判上債務清理程序，蓋以債務清償方
    案係經當事人行使程序選擇權所為之債務清理契約，債務人
    應受該成立之協議所拘束，債務人既已與金融機構協商成立
    ，如認該協商方案履行有其他不適當情形，自仍應再循協商
    途徑謀求解決。
三、經查：
  (一)抗告人於消債條例施行前之95年4月6日，業就其積欠各金融
    機構之無擔保債務，利用金融主管機關協調成立之中華民國
    銀行公會會員辦理消費金融案件無擔保債務協商機制，與各
    債權銀行成立協商，約定自95年4月起，按年息0％，分120
    期，每月24,967元依各債權銀行債權金額比例清償債務，有
    協議書乙份在卷可稽（見原審卷），堪可認定。
  (二)抗告人主張其毀諾，係因美髮工作收入不穩定，故晚上至酒
    店打工當服務生約增加10,000至13,000元的收入，但白天美
    髮工作的時間需從早上9點至晚上9點, 而晚上10點又需趕至
    酒店打工，半夜4點才能下班因長期熬夜睡眠嚴重不足，留
    下病根，扁條腺和鼻膜長期發炎，警遵醫生勸告所以無法熬
    夜工作，又學歷不高除了美髮工作又無其他專長，所以很難
    找其他兼職工作，因而於97年4月間毀諾云云。惟依抗告人
    所提出95年度綜合所得稅各類所得資料清單，95年11月至97
    年6月之薪資所得為722,000元，平均每月收入為36,100 元
    ，縱如抗告人所述97年2月份起因生病導致不能正常上班故
    收入不穩定，97年3至7月平均份收入為24, 000-25,000餘元
    ，加上晚上打工每月約增加10,000-13,000元的收入，每月
    至少有34,000至38,000餘元現金供其支配使用，扣除其所主
    張之每月生活費12,569元及協商款項24,967元，收支尚堪衡
    平，是即使繼續依原協商條件履行，尚非不能維持其個人生
    活。抗告人雖另稱因生病導致不能正常上班故收入不穩定，
    並提出醫療收據為證，然前開事由於與債權銀行協商成立時
    即已存在，難認係於協商成立後，始發生之不可歸責於己之
    事由，縱使抗告人事後有履行不便之情形，應係經由個別債
    權銀行協商程序以求適當履債，而非逕行提起本件更生之聲
    請。
  (三)再者，抗告人於協商成立迄至97年3月均依約繳款，惟於消
    費者債務清理條例條例97年4月11日施行後，即自97年4月份
    開始毀諾，惟抗告人有固定收入之履行能力，既如前述，且
    抗告人協商成立前、後之經濟狀況相同，並無何變更，足見
    抗告人係任意毀諾已成立之協商，濫用更生之裁判上債務清
    理程序，其行為殊不足取。綜上，本件既無情事變更，且無
    重大履行困難之處，抗告人依消費者債務清理條例向本院聲
    請更生，與該條例第151條第5項但書所規定「因不可歸責於
    己之事由，致履行顯有重大困難者」之要件不相符，自應駁
    回抗告人更生之聲請。從而，原審裁定駁回抗告人更生之聲
    請，核無違誤，抗告意旨猶執前詞，指摘原裁定不當，求予
    廢棄另為裁定，為無理由，應予駁回。
四、據上論結，本件抗告為無理由，依消費者債務清理條例第15
    條，民事訴訟法第495條之1第1項、第449條第1項、第95條
    、第78條，裁定如主文。
中    華    民    國    97    年    11    月    13    日
                  民事第五庭  審判長法    官  薛中興
                                    法    官  吳佳薇
                                    法    官  林妙黛
以上正本係照原本作成。
本裁定不得再抗告。
中    華    民    國    97    年    11    月    13    日
                                    書 記 官  陳怡君


司法院資訊處製作；財團法人民間司法改革基金會備份。
